【裁判字號】    99,交聲,960
【裁判日期】    990729
【裁判案由】    聲明異議
【裁判全文】
臺灣臺南地方法院交通事件裁定         99年度交聲字第960號
移送機關    交通部公路總局嘉義區監理所麻豆監理站
異議人即
受處分人    甲○○原名賴甄妤.
上列異議人即受處分人因違反道路交通管理處罰條例案件，對於
交通部公路總局嘉義區監理所麻豆監理站民國99年7月15日所為
之裁決處分（處分案號：麻監裁罰字第裁75-M00000000號）聲明
異議，本院裁定如下：
    主    文
原處分關於罰鍰新臺幣肆萬伍仟元部分撤銷，發回交通部公路總
局嘉義區監理所麻豆監理站。
其餘異議駁回。
    理    由
一、原處分意旨略以：異議人即受處分人甲○○（原名賴甄妤）
    （下稱異議人）於民國98年5月18日5時10分許，騎乘車牌號
    碼US7-793號輕型機車，行經臺南縣佳里鎮○○○○○路佳麻
    高幹34右7電線桿附近時，因不勝酒力而撞及路樹，經臺南
    縣警察局佳里分局（下稱舉發機關）警員據報到場處理，並
    委請佳里醫療社團法人佳里醫院之醫護人員對其抽血檢驗，
    測得其血液中所含酒精濃度達186MG/DL（換算成呼氣中所含
    酒精濃度為每公升0.93毫克），因超過規定標準，遂予製單
    舉發，嗣經交通部公路總局嘉義區監理所麻豆監理站（下稱
    原處分機關）以其違規事證明確，依道路交通管理處罰條例
    第35條第1項第1款、第24條第1項第2款（原處分漏載第24條
    第1項第2款）及違反道路交通管理事件統一裁罰基準表之規
    定，裁處異議人罰鍰新臺幣（下同）45,000元，吊扣駕駛執
    照12個月，並施以道安講習等語。
二、聲明異議意旨略以：本件已經檢察官為緩起訴處分，並已履
    行60小時之義務勞務完畢，為此聲明異議，請求撤銷原處分
    等語。
三、按汽車駕駛人，駕駛汽車經測試檢定有酒精濃度超過規定標
    準者，處15,000元以上60,000元以下罰鍰，並當場移置保管
    該汽車及吊扣其駕駛執照1年；因而肇事致人受傷者，並吊
    扣其駕駛執照2年；致人重傷或死亡者，吊銷其駕駛執照，
    並不得再考領。又汽車駕駛人，有第35條第1項規定之情形
    者，應接受道路交通安全講習，道路交通管理處罰條例第35
    條第1項第1款、第24條第1項第2款分別定有明文。又汽車駕
    駛人飲用酒類或其他類似物後其吐氣所含酒精濃度超過每公
    升0.25毫克以上者，不得駕車，道路交通安全規則第114條
    第2款復定有明文。
四、經查：
  (一)異議人於上揭時、地騎乘車牌號碼為US7-793號輕型機車，
    因不勝酒力自撞路樹倒地，經送醫救治後，由舉發機關警員
    委請佳里醫療社團法人佳里醫院之醫護人員對其抽血檢驗，
    測得其血液中所含酒精濃度達186MG/DL（換算成呼氣中所含
    酒精濃度為每公升0.93毫克），因超過規定標準，遂予製單
    舉發，並經原處分機關裁處如前所述內容之裁罰等情，有臺
    南縣警察局98年6月19日南縣警交字第M00000000號舉發違反
    道路交通管理事件通知單及原處分機關99年7月15日麻監裁
    罰字第裁75-M00000000號裁決書各1份附卷可稽，且為異議
    人所不爭執，此部分違規事實已可認定。
  (二)惟按95年2月5日生效之行政罰法第26條第1項規定，一行為
    同時觸犯刑事法律及違反行政法上義務規定者，依刑事法律
    處罰之。但其行為應處以其他種類行政罰或得沒入之物而未
    經法院宣告沒收者，亦得裁處之。究其立法目的，無非以一
    行為同時觸犯刑事法律及違反行政法上義務規定時，由於刑
    罰與行政罰同屬對不法行為之制裁，而刑罰之懲罰作用較強
    ，故依刑事法律處罰，即足資警惕時，實無一事二罰再處行
    政罰之必要，且刑事法律處罰，由法院依法定程序為之，較
    符合正當法律秩序，應予優先適用，但罰鍰以外之沒入或其
    他種類行政罰，因兼具維護公共秩序之作用，為達行政目的
    ，行政機關仍得併予裁處。
  (三)復按被告所犯為死刑、無期徒刑或最輕本刑3年以上有期徒
    刑以外之罪，檢察官參酌刑法第57條所列事項及公共利益之
    維護，認以緩起訴為適當者，得定1年以上3年以下之緩起訴
    期間為緩起訴處分，其期間自緩起訴處分確定之日起算。又
    被告於緩起訴期間內，有下列情形之一者，檢察官得依職權
    或依告訴人之聲請撤銷原處分，繼續偵查或起訴：一、於期
    間內故意更犯有期徒刑以上刑之罪，經檢察官提起公訴者。
    二、緩起訴前，因故意犯他罪，而在緩起訴期間內受有期徒
    刑以上刑之宣告者。三、違背第253條之2第1項各款之應遵
    守或履行事項者，刑事訴訟法第253條之1第1項、第253條之
    3第1項分別定有明文。準此，被告經檢察官為「緩起訴」處
    分者，於「緩起訴」之猶豫期間內，其最後是否會被檢察官
    提起公訴，猶懸而未定，意即「緩起訴」處分於猶豫期間內
    尚未具有實質之確定力，檢察官於期間內，可對被告繼續觀
    察，此時若被告顯無反省警惕之情或根本欠缺反省警惕之能
    力，檢察官仍得依職權或依告訴人之聲請，將被告「緩起訴
    」處分撤銷。而行政罰法第26條第2項規定經「不起訴處分
    或為無罪、免訴、不受理、不付審理」之裁判確定者，始得
    依違反行政法上義務規定裁處之規定，雖不包括「緩起訴」
    處分在內，然「緩起訴」處分之最終使被告免於刑事訴追之
    效果，與「不起訴」處分效果相同，且依行政罰法第26條第
    2項之立法意旨，亦必須待緩起訴處分實質確定時，被告才
    最終地確定免於受刑事訴追，原處分機關始得為行政裁罰，
    亦即在緩起訴期間內即猶豫期間期滿前，該緩起訴處分仍有
    被撤銷之可能，此時行政機關若依法為行政裁決，將使受處
    分人有同時遭受行政處罰及刑事訴追之危險，因此，行政機
    關不得就同一事由裁處行為人罰鍰處分，交通法庭亦同（臺
    灣高等法院暨所屬法院98年度法律座談會刑事類第24號結論
    參照）。
  (四)查本件原處分機關固以異議人有酒後駕駛機車之違規行為，
    於99年7月15日裁處異議人罰鍰45,000元，並吊扣駕駛執照
    12個月，施以道安講習；然異議人因同一行為另經警察機關
    以涉犯刑法第185條之3之酒後不能安全駕駛動力交通工具之
    罪嫌，移送臺灣臺南地方法院檢察署檢察官偵辦，嗣經臺灣
    臺南地方法院檢察署檢察官於98年9月16日處以緩起訴處分
    ，緩起訴期間為自98年10月8日起至99年10月7日止計1年，
    有異議人之前案紀錄表及臺灣臺南地方法院檢察署98年度緩
    字第2477號緩起訴處分書在卷可證，而前開緩起訴處分尚未
    期滿，則在緩起訴處分期間尚未期滿而未實質確定前，原處
    分機關就同一事件裁處異議人罰鍰45,000元，吊扣駕駛執照
    12個月，施以道安講習之處分，依前揭說明，其中有關「罰
    鍰部分」顯與行政罰法第26條「一事不二罰」之規定有違。
  (五)另原處分機關對異議人所為吊扣駕駛執照12個月，施以道路
    交通安全講習之處分部分，係罰鍰以外對於預防再犯之行政
    罰，核與徒刑之目的不同、種類殊異，乃為抑止酒後駕車之
    不法行為，維護道路交通用路權人之生命、身體安全法益之
    裁罰性不利處分，屬行政罰法第26條第1項但書所稱其他種
    類行政罰，仍應依法裁處之，異議人不服本件裁決提起聲明
    異議，就此部分而言，難認為有理由。
五、綜上所述，本件異議人雖確有酒後駕駛汽車之違規行為，然
    異議人之同一違規行為既經檢察官為緩起訴處分，依前揭說
    明，在緩起訴處分期間尚未期滿而未實質確定前，原處分機
    關裁處異議人罰鍰45,000元部分，於法尚有未洽，應由本院
    將原處分關於「罰鍰部分」撤銷，以資適法；至原處分關於
    「吊扣駕駛執照12個月，施以道安講習」部分，異議並無理
    由，應予駁回。又本件經本院撤銷之「罰鍰部分」，應由原
    處分機關於緩起訴期間屆滿或緩起訴遭撤銷後，再依「緩起
    訴有無經撤銷」分別為適當之裁處，併予敘明。
六、據上論結，依道路交通管理處罰條例第87條第2項、道路交
    通案件處理辦法第19條、第20條前段，裁定如主文。
中    華    民    國    99    年    7     月    29    日
                      交通法庭  法  官  張家瑛
以上正本證明與原本無異。
如不服本裁定，應於收受送達後5日內向本院提出抗告狀。（應
附繕本）
                                書記官  李淑惠
中    華    民    國    99    年    7     月    29    日

司法院資訊處製作；財團法人民間司法改革基金會備份。
